臺灣花蓮地方法院民事簡易判決  
111年度花簡字第176號
原      告  汪知頡
            汪立楷
兼共同訴訟代理人  賴苡瑄
被      告  連鈞至
                    指定送達花蓮縣○○鄉○○村○○路○                      段000號
上列當事人間請求拆屋還地等事件，本院於民國111年10月26日
言詞辯論終結，判決如下：
    主  文
一、被告應將坐落花蓮縣○○鎮○○段000地號土地、如附圖所示122
    (1)、面積431平方公尺之地上物及圍牆清空，將占用之土地
    返還原告。
二、被告應給付原告新臺幣(下同)6,500元，及自民國(下同)111
    年3月5日起至清償日止，按年息百分之5計算之利息。被告
    並應自111年3月1日起至返還前項土地之日止，按月給付原
    告250元。
三、原告其餘之訴駁回。
四、訴訟費用由被告負擔。
五、本判決原告勝訴部分得假執行。但被告如以331,870元為原
    告預供擔保得免為假執行。
六、原告其餘假執行之聲請駁回。
    事 實 及 理 由
一、原告訴之聲明：①如主文第1項。②被告應自108年12月27日起
    至返還土地之日止，按月給付原告250元，及自108年12月27
    日起至清償日止，按年息百分之5計算之利息。③願供擔保請
    准宣告假執行。主張：坐落花蓮縣○○鎮○○段000地號土地(下
    稱系爭土地)為原告分別共有，每人應有部分各為3分之1，
    於108年12月27日完成所有權登記，經花蓮縣鳳林地政事務
    所於109年9月28日複丈發現，遭被告所有門牌號碼花蓮縣○○
    鎮○○里○○街00號房屋違法占用如附圖所示122(1)、面積431
    平方公尺，被告以圍牆圈圍作為上開房屋之園藝造景庭院，
    然被告就系爭土地並無任何合法占用之權源，為無權占有。
    原告聲請調解，兩造曾於110年11月17日在花蓮縣鳳林鎮調
    解委員會達成土地租賃契約之和解，調解書並經鈞院核定，
    約定「乙方(被告)未於簽約當日內一次付清租金、履約保證
    金(年租金3,000元、履約保證金1萬元)時，租賃關係立即消
    滅。」因被告未依上開約定給付，原告於110年11月19日存
    證信函通知被告租賃契約已終止消滅(被告於110年11月22日
    收受送達)，故兩造間租賃關係不存在，被告為無權占有。
    依民法第767條規定請求被告清空地上物、圍牆返還土地如
    訴之聲明第1項。依民法第179條規定，原告得請求被告給付
    相當於租金之不當得利，依兩造原租賃契約約定每年租金3,
    000元(每月250元)，請求被告給付如訴之聲明第2項。
二、被告答辯聲明請求駁回原告之訴。辯稱：那塊地雖然不大，
    我是否可以提出時效取得。原告標那塊地，也是前不久才標
    到，他標到之前圍牆就在那邊，怎麼會要求我去拆。關於租
    金未付方面，那天剛好禮拜五，我太太去台中，我身上也沒
    錢，所以無法按照租賃契約的約定付租金，我有強調我禮拜
    一匯給你，但是原告不肯，說我們就法院見。
三、本院之判斷：
(一)原告主張系爭土地為其所有，每人應有部分各為3分之1，被
    告占用系爭土地如附圖122(1)、面積431平方公尺設立圍牆
    、庭園造景等情，提出土地登記謄本、所有權狀、測量圖、
    照片為證(卷19至31頁)，並經本院會同兩造及測量人員履勘
    現場測量屬實，有勘驗筆錄、空照圖、花蓮縣鳳林地政事務
    所函暨附圖所示土地複丈成果圖可參(卷123至135頁)，是上
    開事實應堪信為真實。 
(二)按所有人對於無權占有或侵奪其所有物者，得請求返還之，
    對於妨害其所有權者，得請求除去之。民法第767條第1項定
    有明文。以無權占有為原因，請求返還所有物之訴，被告對
    原告就其物有所有權存在之事實無爭執，而僅以非無權占有
    為抗辯者，原告於被告無權占有之事實，無舉證責任，被告
    應就其取得占有，係有正當權源之事實證明之，如不能證明
    ，則應認原告之請求為有理由，最高法院著有92年度台上字
    第312號判決見解可資參考。被告並未舉證證明其有占用系
    爭土地之合法權源，即屬無權占有，原告得依民法第767條
    規定請求被告清空地上物返還土地如主文第1項所示。
(三)按無法律上之原因而受利益，致他人受損害者，應返還其利
    益，為民法第179條前段所明定。無正當權源使用他人土地
    ，可獲得相當於租金之利益，為社會通常之觀念，應依不當
    得利之法則將所得利益返還土地所有人(最高法院61年度台
    上字第1695號判例意旨可參)。基地租金之數額，除以基地
    申報地價為基礎外，尚須斟酌基地之位置，工商業繁榮之程
    度，承租人利用基地之經濟價值及所受利益等項，並與鄰地
    租金相比較，以為決定，最高法院68年度台上字第3071號著
    有判例可參。兩造曾於110年11月17日簽立租賃契約書(已經
    終止)約定被告使用系爭土地之範圍每年租金為3,000元(每
    月250元)，有租賃契約書可憑(卷35頁)，原告依此數額請求
    被告給付無權占用系爭土地之不當得利，應屬有據。則原告
    得請求被告給付自108年12月27日(原告登記為所有權人之日
    )起至111年2月18日(卷13頁本院收文日期)合計26個月共計6
    ,500元(250×26＝6500)，及自起訴狀繕本送達翌日即111年3
    月5日(卷47頁；依民法第229條第2項規定)起至清償日止，
    按年息百分之5計算之利息，並得請求被告自111年3月1日起
    至返還土地之日止，按月給付原告250元(如主文第2項)。
四、從而，原告依民法第767條、第179條規定請求如主文第1、2
    項所示，為有理由，應予准許，並依民事訴訟法第389條第1
    項第3款、第392條第2項規定依職權宣告假執行及免為假執
    行，逾此部分之請求為無理由，應併原告假執行之聲請予以
    駁回。
中　　華　　民　　國　　111 　年　　11　　月　　25　　日
                        臺灣花蓮地方法院花蓮簡易庭
                              法  官  楊碧惠
以上正本係照原本作成。
如不服本判決，應於送達後20日內，向本院提出上訴狀並表明上
 訴理由(均須按他造當事人之人數附繕本並繳納上訴裁判費)。 
如委任律師提起上訴者，亦應一併繳納上訴審裁判費。
中　　華　　民　　國　　111 　年　　11　　月　　25　　日
　　　　　　　　　　　　　　　書記官  吳琬婷